【裁判字號】    91,易,3415
【裁判日期】    920815
【裁判案由】    詐欺
【裁判全文】
臺灣板橋地方法院刑事判決                        九十一年度易字第三四一五號
    公  訴  人  臺灣板橋地方法院檢察署檢察官
    被      告  丁○○
右列被告因詐欺案件，經檢察官提起公訴（九十一年度偵字第一八二三號），本院判
決如左：
    主  文
丁○○意圖為自己不法之所有，以詐術使人將本人之物交付，處有期徒刑伍月，如易
科罰金，以佰元折算壹日。
    事  實
一、丁○○意圖為自己不法之所有，於民國九十年一月間，在臺北縣土城市，向丙○○詐稱其欲赴中國大陸地區合夥開設車床工廠，該項事業利潤豐厚，並出示與緯
    達機械有限公司（下稱緯達公司）訂購機器之合約書，邀請丙○○參與投資，丙○○因此陷於錯誤，分二次交付新臺幣（下同）共十一萬一千元予丁○○。嗣因
    丁○○未赴大陸地區投資，且避不見面，丙○○始知受騙。
二、案經被害人丙○○訴請臺灣南投地方法院檢察署檢察官呈請臺灣高等法院檢察署
    檢察官令轉臺灣板橋地方法院檢察署檢察官偵查起訴。
    理  由
一、訊據被告丁○○固坦承於九十一年一月間，有向告訴人丙○○收取十一萬一千元
    ，惟其矢口否認有何詐欺犯行，辯稱：我先前到中國大陸旅遊時認識丙○○，我
    於九十一年一月間邀請他及其他朋友一起投資車床買賣，我向緯達公司之乙○○
    訂購總價為四、五十萬元之車床，須支付三成訂金，於是向告訴人收取金錢，我
    有對告訴人說過這筆錢是要支付車床的訂金，我透過甲○○認識乙○○，我將其
    中八萬多元交給乙○○後，他就去向不明，因此沒有到大陸設廠云云。
二、經查，被告丁○○於八十九年間前往中國大陸旅遊時認識告訴人，即表示要在大
    陸深圳開設車床工廠，欲邀集十人擔任股東，並邀請告訴人投資，告訴人先後於
    八十九年十二月、九十年一月底，分別交付三萬元、八萬一千元予被告，雙方原
    訂定於九十年二月初前往中國大陸查看工廠，然被告避不見面等情，業據告訴人
    丙○○先後於檢察官偵訊及本院調查時指訴綦詳，並有被告丁○○簽發面額各為
    三萬七千元之本票影本三張，及告訴人丙○○所寄之存證信函一份附卷可稽。而
    被告先於檢察官偵查中辯稱：「（問：九十年都未出境，如何去大陸做投資？）
    我是與一位叫甲○○的朋友共同想去大陸投資做五金零件。」、「我也是委託在
    大陸之朋友甲○○去負責的，所以我就把錢付給甲○○在臺北之朋友乙○○，他
    的公司開在臺北。」（均見九十一年度偵字第一八二三號偵查卷第二十三頁反面
    、第二十九頁）。嗣於本院訊問時供稱：「我沒有騙告訴人，有一個賣機器的把
    我的錢拿去，：：：甲○○並沒有與我合夥，與本件無關。」（見本院九十二年
    七月二十五日審判筆錄）。是被告先供稱與「甲○○」共同投資，後又稱與「甲○○」與合夥沒有關係，前後供述差異甚大，且遲未提供「甲○○」之年籍資料
    ，所辯不足採信。而被告丁○○與「乙○○」所訂立之機械買賣合約書，經緯達
    公司負責人范銘章比對後，來函稱：「(一)、本公司所有買賣合約書全由范銘章本
    人經手，絕無委託之事。(二)、該買賣契約書上之人從未在本公司任職。(三)、該買
    賣合約書上之印章，也不是本公司簽約之印章。」，是被告丁○○提出「機械買
    賣合約書」之真實性顯有疑義。況且，倘被告確有向「乙○○」購買機器，並交
    付八萬餘元之訂金，衡情二人應有相當程度之接洽、商議，然被告竟不知「乙○○」之年籍資料，無法連絡其本人，且不知緯達公司之詳細地址，亦未曾去過該
    公司，為被告所自承，顯不合常情，所辯難以採信。再者，被告僅於九十一年八
    月二十六日出境、同年九月十日入境，九十年並無出入境之記錄，業具被告自承
    在卷，復有被告之護照簽證欄影本在卷可佐，衡諸合夥投資事業，且投資地點在
    台灣之外，理應有完善投資計畫，惟被告竟未至投資地點察看，亦未提供合夥之
    相關文件資料以資審認，實與常情相違，不足採信。綜上所述，本件事證明確，
    被告犯行洵堪認定。
二、核被告丁○○所為，係犯刑法第三百三十九條第一項之詐欺取財罪。爰審酌被告
    無前科記錄，有臺灣高等法院被告全國前案紀錄表一份在卷足參，兼及其素行、
    品性、生活狀況、智識程度，犯罪之動機、目的、手段、所得利益、對告訴人所
    生之損害，及犯罪後仍卸責狡辯、迄未與告訴人達成和解等一切情狀，量處如主
    文所示之刑，並諭知易科罰金之折算標準。
據上論斷，應依刑事訴訟法第二百九十九條第一項前段，刑法第三百三十九條第一項
、第四十一條第一項前段，罰金罰鍰提高標準條例第一條前段、第二條，判決如主文
。
本案經檢察官葉志飛到庭執行職務
中    華    民    國      九十二      年      八     月       十五      日
                                      臺灣板橋地方法院刑事第三庭
                                          法  官  侯  志  融
右正本證明與原本無異。
如不服本判決，應於判決送達後十日內，向本院提出上訴狀。
                                          書記官  吳  進  安
中    華    民    國      九十二      年      八     月       十五      日
附錄本案所犯法條全文
中華民國刑法第三百三十九條
意圖為自己或第三人不法之所有，以詐術使人將本人或第三人之物交付者
，處五年以下有期徒刑、拘役或科或併科一千元以下罰金。
以前項方法得財產上不法之利益或使第三人得之者，亦同。
前二項之未遂犯罰之。


司法院資訊處製作；財團法人民間司法改革基金會備份。
